【裁判字號】    98,審交訴,15
【裁判日期】    980604
【裁判案由】    過失致死
【裁判全文】
臺灣新竹地方法院刑事判決            98年度審交訴字第15號
公  訴  人  臺灣新竹地方法院檢察署檢察官
被      告  乙○○
上列被告因過失致死等案件，經檢察官提起公訴（98年度偵字第
2866號）後，經被告於本院準備程序中，就被訴事實為有罪之陳
述，經告知被告簡式審判程序之旨，並聽取檢察官、被告之意見
後，經本院合議庭裁定由受命法官進行簡式審判程序，本院判決
如下：
    主    文
乙○○犯過失致人於死罪，處有期徒刑捌月。
    犯罪事實
一、乙○○於民國97年12月14日下午4 時30分許，無照駕駛車牌
    號碼597-BRV 號重型機車搭載張文柔，沿新竹縣新埔鎮○○
    路由東往西方向行駛，行經新竹縣新埔鎮○○路1320號前，
    原應注意車前狀況，及兩車併行之間隔，並隨時採取必要之
    安全措施，而行車速度應依速限行駛，又除起駛、準備停車
    或臨時停車外，不得駛出路面邊線，而依當時天候晴、日間
    自然光線、柏油路面乾燥、無缺陷、無障礙物且視距良好之
    情事，依當時新竹縣新埔鎮○○路1320號路段之時速為60公
    里，詎乙○○其竟以高於時速60公里之約70至80公里之時速
    超速行駛且駛出路外超車，未注意車前狀況，於擦撞路燈基
    座後，失控倒地滑行再撞及路邊邱海權所停放之車牌號碼JG
    -1301 號自用小客車，致張文柔因頭部鈍力損傷不治死亡。
二、案經張文柔之母甲○○訴由臺灣新竹地方法院檢察署檢察官
    偵查起訴。
    理    由
一、程序部分：
    本件被告乙○○所犯過失致死罪，係非死刑、無期徒刑、最
    輕本刑為3 年以上有期徒刑之罪，被告乙○○於本院準備程
    序進行中，就被訴事實為有罪之陳述，經本院合議庭認合於
    刑事訴訟法第273條之1第1 項之規定，裁定進行簡式審判程
    序。
二、實體部分
（一）證據：
  １、訊據被告乙○○對於犯罪事實欄所載之事實，迭於警詢、
      偵訊及本院準備程序、簡式審判程序時，均為自白認罪之
      陳述，並據告訴人甲○○即死者張文柔之母於偵訊中指訴
      綦詳（見相驗卷第52、78至80、87至89頁），且經證人邱
      海權證述被告所騎乘車號597 －BRV 號重型機車撞及其停
      放路邊之車牌號碼JG－1301號自用小客車等語明確（見相
      驗卷第13、14、51頁）及目擊證人陳耀龍於警詢中證述車
      禍發生經過等情綦詳（見相驗卷第15、16、49、50頁）。
      另有新竹縣政府警察局新埔分局道路交通事故現場圖、道
      路交通事故調查報告表 (一)、 (二)各1 份、現場及車輛
      照片44張、臺灣省竹苗區車輛行車事故鑑定委員會98年3
      月9 日竹苗鑑98 0025 字第0985300684號函暨鑑定意見書
      各1 份、履勘現場筆錄1 份、新竹縣警察局新埔分局員警
      黃得福製作之查證報告1 份、監視器翻拍照片4 張及光碟
      1 片（見相驗卷第8 、9 至10、22至43、98至103 、57、
      82 、83 至84頁）附卷可稽。
  ２、臺灣新竹地方法院檢察署檢察官督同檢驗員楊敏昇相驗明
      確，有相驗屍體證明書、法醫檢驗報告書、相驗照片12張
      、相驗筆錄、東元綜合醫院診斷證明各1 份在卷足憑（見
      相驗卷第53、58至65、70至74、48、45頁）：被害人張文
      柔確因本件車禍受有頭部鈍力損傷之傷害，於97年12月14
      日下午6時送醫前不治死亡等情。
  ３、按行車速度，依速限標誌或標線之規定；又按汽車行駛時
      ，駕駛人應注意車前狀況，並隨時採取必要之安全措施；
      又除起駛、準備停車或臨時停車外，不得駛出路面邊線。
      道路交通安全規則第93條第1 項、第94條第3 項、第99條
      第1 項第5 款分別定有明文。是被告乙○○騎乘車牌號碼
      597 －BRV 號重型機車後座搭載被害人張文柔，行駛於道
      路上自應遵守上開道路交通安全規則之規定，況肇事當時
      天候晴、日間自然光線、柏油路面乾燥、無缺陷、無障礙
      物且視距良好之縣道等情，亦有道路交通事故調查報告表
      （一）1 紙附卷可稽（見相驗卷第9 頁），依照當時之情
      形，被告乙○○並無不能注意之情事，而疏未注意遵守上
      開交通安全規則之規定，因以約70、80公里之時速超速行
      駛且駛出路外超車（見相驗卷第79頁），未注意車前狀況
      ，擦撞路燈基座後，失控倒地滑行再撞擊證人邱海權停放
      路邊之車牌號碼JG－1301號自用小客車，致被害人張文柔
      受頭部鈍力損傷，傷重送往新竹縣竹北市東元綜合醫院前
      不治死亡，被告乙○○就本件事故之發生顯有過失。又本
      件被害人張文柔之死亡既因被告乙○○之過失所致，二者
      間具相當因果關係無疑。
  ４、綜上，本件事證已明，被告乙○○上開犯行均堪認定，自
      應依法予以論科。
（二）論罪科刑：
  １、核被告乙○○所為，係犯刑法第276 條第1 項之過失致人
      於死罪。
  ２、按汽車駕駛人，無駕駛執照駕車、酒醉駕車、吸食毒品或
      迷幻藥駕車、行駛人行道或行經行人穿越道不依規定讓行
      人優先通行，因而致人受傷或死亡，依法應負刑事責任者
      ，加重其刑至2 分之1 ，道路交通管理處罰條例第86條第
      1 項，定有明文。查本件被告乙○○係未領得合法駕駛執
      照而於案發當時騎乘重型機車，是被告乙○○無駕駛執照
      ，因而致人死亡，依法應負過失傷害之刑事責任，所犯過
      失傷害部分，應依道路交通管理處罰條例第86條第1 項之
      規定加重其刑。
  ３、量刑：爰審酌被告乙○○無駕駛執照之情形下，竟騎乘動
      力交通工具，無視其車上搭載乘客及其他道路使用人之安
      危，又未注意遵守道路交通安全規則，而超速行駛，復未
      注意車前狀況而失控撞擊路邊停放之車輛，致搭載其後座
      之被害人張文柔喪失生命，過失程度非輕，所造成之損害
      極為重大且無法彌補，雖事後有與被害人家屬甲○○談和
      解，但價錢無法達成共識等情，兼衡被告乙○○並無前科
      ，有臺灣高等法院被告前案紀錄表1 份可佐，且犯後尚能
      坦承犯行，態度良好、暨其素行、生活狀況、智識程度等
      一切情狀，量處如主文所示之刑。
據上論斷，應依刑事訴訟法第273條之1第1 項、第299條第1項前
段，道路交通管理處罰條例第86條第1項，刑法第276條第1 項、
，判決如主文。
本案經檢察官王唯怡到庭執行職務。
中    華    民    國    98    年    6     月    4     日
                    交通法庭法  官 劉兆菊
如不服本判決應於收受本判決後10日內向本院提出上訴書狀，上
訴書狀應敘述具體理由。上訴書狀未敘述上訴理由者，應於上訴
期間屆滿後20日內補提理由書狀於本院 (均須按他造當事人之人
數附繕本 )「切勿逕送上級法院」。
中    華    民    國    98    年     6    月     4    日
                            書記官 林兆嘉
附錄本案論罪科刑法條全文
中華民國刑法第276條第1項
（過失致死罪）
因過失致人於死者，處 2 年以下有期徒刑、拘役或 2 千元以下
罰金。


司法院資訊處製作；財團法人民間司法改革基金會備份。
